臺灣板橋地方法院交通事件裁定　　　　 96年度交聲字第964號
原處分機關　交通部公路總局臺北區監理所板橋監理站
異　議　人
即受處分人　甲○○
上列受處分人因違反道路交通管理處罰條例案件，不服交通部公
路總局臺北區監理所板橋監理站中華民國96年6 月12日板監裁字
裁00-00000號裁決處分（舉發案號：臺北縣警察局《現更名為臺
北縣政府警察局》88年6 月29日北縣警交丙字第0048677 號），
聲明異議，本院裁定如下：
    主  文
異議駁回。
    理  由
一、原處分意旨略以：異議人即受處分人甲○○於民國88年6 月
    29日14時30分許，駕駛車號TQT-318 號輕型機車，在臺北縣
    永和市○○路網西國小前，因有「紅線人行道停車」之違規
    行為，經臺北縣警察局（現更名為臺北縣政府警察局）執勤
    員警製單當場舉發，並查證違規屬實，爰依現行道路交通管
    理處罰條例第56條第1 項第1 款規定，裁處罰鍰新臺幣（下
    同）1 千2 百元。
二、異議意旨略以：本件違規日期是88年6 月29日，原處分機關
    長期行政怠惰，遲至96年5 月間經異議人發現有該筆違規紀
    錄，依行政程序法第131 條提出申訴，詎原處分機關竟漠視
    行政程序法第131 條之規定，於96年6 月間裁處罰鍰，希望
    能統一見解，不要浪費國家資源及民脂民膏云云。
三、按汽車駕駛人停車時，在禁止臨時停車處所停車者，處6 百
    元以上1 千2 百元以下罰鍰，現行道路交通管理處罰條例第
    56條第1 項第1 款定有明文（查本件違規行為發生後，道路
    交通管理處罰條例固經多次修正施行，惟關於該條例第56條
    第1 項第1 款規定，其處罰要件及法律效果均無變動，非屬
    法律變更，自無新舊法比較適用之問題，應依一般法律適用
    原則，逕適用現行規定）。
四、次按，道路交通管理之稽查，違規紀錄，由交通勤務警察，
    或依法令執行交通稽查任務人員執行之。行為人有本條例之
    情形者，應填製舉發違反道路交通管理事件通知單（以下簡
    稱通知單），並於被通知人欄予以勾記。舉發汽車違反道路
    交通管理事件，以汽車所有人為處罰對象者，移送其車籍地
    處罰機關處理；以駕駛人為處罰對象者，移送其駕籍地處罰
    機關處理。違反本條例之行為，由左列機關處罰之：一第12
    條至第68條由公路主管機關處罰。二第69條至第84條由警察
    機關處罰。前項處罰於裁決前，應給予違規行為人陳述之機
    會。本條例所定罰鍰之處罰，受處罰人接獲通知單後，於15
    日內得不經裁決，逕依主管機關所訂罰鍰基準規定，向指定
    之處所繳納結案；不服舉發事實者，應於15日內，向處罰機
    關陳述意見；其不依通知所定期限前往指定處所聽候裁決，
    且未依規定期限繳納罰鍰結案或向處罰機關陳述意見者，處
    罰機關得逕行裁決之，道路交通管理處罰條例第7 條第1 項
    、第8 條第1 項、第2 項、第9 條第1 項、違反道路交通管
    理事件統一裁罰基準及處理細則第6 條第1 項、第11條第1
    項、第25條第1 項前段分別規範明確。準此可知，現行法關
    於違反道路交通管理事件之處理，係先由執行稽查人員製單
    舉發後，再移送處罰機關裁決；處罰機關於裁決前，應給予
    違規行為人陳述意見之機會；如行為人於接獲通知單後15日
    內，自動向指定處所繳納較低額之罰鍰，可不經裁決程序而
    結案；僅在行為人到案表明不服舉發事實並給予陳述意見之
    機會後，或行為人不依指定期限到案聽候裁決，且未於規定
    期限內自動繳納罰鍰或到案陳述意見時，處罰機關始可逕行
    裁決，並依主管機關所訂違反道路交通管理事件統一裁罰基
    準表（以下簡稱基準表）之標準，於法定金額範圍內，依逾
    越應到案期限之日數，處以金額不等之罰鍰。而關於主管機
    關之舉發、裁處權時效，道路交通管理處罰條例第90條規定
    ：「違反本條例之行為，自行為成立之日起；行為有連續或
    繼續之狀態者，自行為終了之日起，逾3 個月不得舉發。但
    ……」，僅明訂舉發權時效為3 個月，惟未就裁處權時效設
    有類似規定。至於違反道路交通管理事件統一裁罰基準及處
    理細則第44條第1 項規定：「違反道路交通管理事件行為人
    ，未依規定自動繳納罰鍰，或未依規定到案聽候裁決，處罰
    機關應依基準表於舉發違反道路交通管理事件通知單送達且
    逾應到案期限60日之3 個月內，逕行裁決之。」，其性質僅
    屬行政機關頒布之訓示規定，且未明定逾期不為裁決之法律
    效果，不能解釋為係就裁處權時效所設之限制。是現行道路
    交通管理處罰法規既未針對裁處權時效設有特別規定，自應
    回歸適用行政罰之一般性規定即行政罰法第27條、第28條、
    第45條等規定，合先敘明。
五、經查：
（一）本件異議人即受處分人甲○○於88年6 月29日14時30分許
      ，駕駛車號TQT-318 號輕型機車，在臺北縣永和市○○路
      網西國小前，因有「紅線人行道停車」之違規行為，經臺
      北縣警察局（現更名為臺北縣政府警察局）執勤員警製單
      當場舉發，並據異議人簽名收受通知單後，不依指定期限
      到案聽候裁決，且未於規定期限內自動繳納罰鍰或到案陳
      述意見，原處分機關嗣於96年6 月12日，以「在禁止臨時
      停車處所停車」，依現行道路交通管理處罰條例第56條第
      1 項第1 款規定，裁處罰鍰1 千2 百元等情，此有通知單
      、裁決書、交通部公路總局臺北區監理所板橋監理站96年
      6 月13日北監板四字第0966006073號函、違規查詢報表、
      機車車籍查詢單等影本各1 份附卷可稽，且異議人自始至
      終均未爭執其曾於上揭時、地違規停車之事實，堪認本件
      違規事實已臻明確。
（二）異議人以上揭情詞置辨，惟按：行政罰之裁處權，因3 年
      期間之經過而消滅。前項期間，自違反行政法上義務之行
      為終了時起算，但行為之結果發生在後者，自該結果發生
      時起算，行政罰法第27條第1 項、第2 項定有明文。又行
      政罰法係於94年2 月5 日公布，自公布後1 年即95年2 月
      5 日起施行，對於該法施行前違反行政法上義務之行為應
      受處罰而未經裁處，於該法施行後裁處者，雖有上開裁處
      權3 年時效期間之適用，惟其時效係自該法施行之日即95
      年2 月5 日起算，此觀該法第45條規定甚明。查本件違規
      行為時88年6 月29日，係在行政罰法施行之前，嗣於該法
      施行後，原處分機關始於96年6 月12日裁處，揆諸上揭規
      定，其3 年裁處權時效期間，應係從95年2 月5 日起算，
      故原處分機關於裁決時，顯未罹於時效，難認該裁決處分
      有何不法可言。至於異議人所引之行政程序法第131 條，
      係有關公法上請求權5 年消滅時效之規定，其性質與裁罰
      權時效迥異，尚無比附援引之餘地，所稱原處分機關漠視
      行政程序法第131 條規定，洵有誤會。至於原處分機關有
      無行政怠惰，是否涉及人員疏失，此乃公務員懲處責任問
      題，無礙異議人違規事實之成立，不能憑以脫免處罰，附
      此敘明。
（三）從而，本件原處分機關認定異議人駕駛機車有「在禁止臨
      時停車處所停車」之違規事實，依現行道路交通管理處罰
      條例第56條第1 項第1 款及基準表之規定，對異議人裁處
      罰鍰1 千2 百元，洵屬有據，且尚未罹於裁處權時效，核
      無違法或不當之處。異議人執持前詞，對原處分機關所為
      之裁決處分聲明異議，為無理由，應予駁回。
六、依道路交通管理處罰條例第87條第2 項，道路交通案件處理
    辦法第19條，裁定如主文。
中　　華　　民　　國　　96　　年　　9 　　月　　29　　日
                        交通法庭　法　官　朱嘉川
以上正本證明與原本無異。
如不服本裁定應於送達後5 日內向本院提出抗告狀。
                                  書記官　陳聖儒
中　　華　　民　　國　　96　　年　　9 　　月　　29　　日
